臺灣高等法院高雄分院刑事判決　　　　　　　　　九十一年度上易字第一五號
　　上訴人　台灣高雄地方法院檢察署檢察官
　　被　告　甲○○○
　　選任辯護人　周君強
　　　　　　　　洪條根
右上訴人因被告詐欺等案件，不服臺灣高雄地方法院九十一年度易字第五五七號中華
民國九十一年五月二十四日第一審判決（起訴案號：臺灣高雄地方法院檢察署九十年
度偵續字第一三七號），提起上訴，本院判決如左：
    主  文
上訴駁回。
    理  由
一、公訴意旨略以：被告甲○○○與蔡文吉（經另案非常上訴，判決違背法令部分撤
    銷）、邱鄭足、陳進財（均經另案判決無罪確定）、林登甲、林劉玉蘭（均經另
    案判決有期徒刑四月確定）基於犯意聯絡，於民國（下同）八十年間，明知台糖
    股份有限公司（以下簡稱台糖公司）未上市股票每股淨值僅新台幣（下同）三十
    餘元，台糖公司股東對承買台糖公司土地並無優先權。竟由林登甲、林劉玉蘭於
    同年十一月十三日，藉台糖公司股東大會名義，於經濟日報刊登「揭開台灣第一
    大地主台糖公司資產市價總價神秘面紗」之廣告，指稱台糖公司股票行情每股四
    千餘元；並推由被告與蔡文吉利用（Ｏ七）0000000號電話，於八十一年
    三月間，在各大報紙刊登求售台糖股票及聯絡電話等廣告，再由邱鄭足、陳進財
    從旁慫恿，致使告訴人乙○○陷於錯誤，於八十一年三月三十一日，以每股二千
    元之價格，向林登甲購買以林劉玉蘭名義登記之台糖公司股票三千股。嗣告訴人
    見其所購買之股票，未如期上市，始知受騙。因認被告涉有刑法第三百三十九條
    第一項詐欺取財、證券交易法第二十二條第三項、第四十四條第一項後段、第一
    百七十五條罪嫌。
二、按犯罪事實應依證據認定之，無證據不得推定其犯罪事實，刑事訴訟法第一百五
    十四條定有明文。又認定不利於被告之事實，須依積極證據，苟積極證據不足為
    不利於被告事實之認定時，即應為有利於被告之認定，更不必有何有利之證據（
    最高法院三十年上字第八一六號判例參照）。公訴人認被告涉有詐欺取材及違反
    證券交易法等犯嫌，係以告訴人之指訴，另案被告林登甲、林劉玉蘭經判刑確定
    、蔡文吉部分經非常上訴撤銷原判決為其論據。
三、訊據被告堅決否認有何詐欺取財及違反證券交易法等犯嫌，辯稱：伊只有小學畢
    業程度，不懂股票，報紙廣告是伊先生蔡文吉登的，並不是伊登的。且伊只是家
    庭主婦，並不參與買賣股票的事，在家裡接如接到找蔡文吉的電話，蔡文吉在家
    ，伊會請蔡文吉來聽，蔡文吉不在家，伊就說蔡文吉不在家等語。經查：
（一）告訴人固於原審及本院審理中一再指訴洽談本件台糖公司未上市股票買賣過程
      中，被告均全程參與，甚至有被告之夫蔡文吉未在場，而單獨與被告接洽之情
      形；然由告訴人首次於八十一年十月三日具狀向台灣高雄地方法院檢察署提出
      與本件相同事實之告訴，其就林登甲、林劉玉蘭部分表明為夫妻，但隻字提及
      本件被告甲○○○，甚至僅列蔡文吉之名，此有該刑事告訴狀在卷可憑（見原
      審卷第一○二頁至第一○四頁），而歷經台灣高雄地方法院檢察署以八十一年
      度偵字第二一四四七號、八十二年度偵續字第九七號偵查，及原審法院八十二
      年度易字第七０九二號、本院八十三年度上易字第一三八七號審理，在長達二
      年多（自八十一年十月間至八十三年十一月間）之偵審過程中，其亦僅指稱與
      蔡文吉接洽買賣台糖公司未上市股票事，無一語提及曾與被告接洽，此亦有前
      開案件之偵審筆錄在卷在憑。則告訴人如確與被告有接洽買賣台糖公司未上市
      股票事，次數又多於與蔡文吉接洽，在被告身分（即蔡文吉之妻）可得確定情
      況下，縱令當時不知被告甲○○○之姓名，亦得以蔡文吉之妻表示甲○○○其
      人，乃告訴人卻僅以因持有蔡文吉之名片，致不知被告之姓名為由，在前開案
      件偵審過程中，全未提及與被告接洽買賣台糖公司未上市股票事，顯與事理有
      違，自難認告訴人之指訴為真。
（二）蔡文吉於原審及本院審理中，及前開案件偵、審中，均一再供稱報紙上「售台
      糖股」之廣告為其刊登，復有以啟時有限公司名義刊登廣告之台灣新聞報廣告
      版面登記簿在卷可憑，且蔡文吉亦一再否認被告曾有共同參與本件台糖公司未
      上市股票買賣事宜，又被告既為蔡文吉之妻，並同住一處，以被告姓名申裝市
      內家用電話，或接聽找蔡文吉洽談買賣股票之電話，亦屬情理之常。雖告訴人
      另指稱上開廣告之刊登，係以啟時有限公司之名義請買廣告版面，但啟時有限
      公司之負責人杜永城，為被告甲○○○之弟，其人不在高雄，啟時有限公司之
      業務均由被告負責，因認該廣告為被告所刊登，並提出高雄市政府公司名冊變
      更登記證及台灣新聞報社廣告版面登記簿各影本為憑（見九十一年八刑事陳述
      狀及其證物）；但查，被告與蔡文吉為夫妻關係，其未告知被告之情形下而以
      啟時有限公司名義向報社請買廣告版面，並不違經驗法則；何況，依上開公司
      名冊登記證影本記載，蔡文吉亦為股東之一，且依告訴人所提出之蔡文吉之名
      片，亦印有「啟時有限公司」字句，則蔡文吉以啟時有限公司之名義向報社請
      買廣告版面，尚難遽認與被告有何關聯，均難依此而為不利於被告事實之認定
      。
（三）依告訴人所提出出售人林劉玉蘭與承買人魏王來好（告訴人之妻）於八十一年
      三月三十一日之台糖股票買賣合約影本三張之記載（詳告訴人九十一年八月十
      五日所提出之刑事陳述狀附件），其上之見證人係陳進財、邱鄭足等二人，與
      被告無關，亦無其他關於被告甲○○○之記載。
（四）告訴人於本院調查中固舉其妻魏王來好為證，以證明被告有與其夫蔡文吉共同
      參與向告訴人接洽購買台糖公司股票之事實。雖然證人魏王來好於本院九十一
      年八月十二日調查時證稱：「（當天何人在談？）答：我先生和被告夫妻三人
      」、「他們裡面談什麼，我沒注意聽，但是後面有聽到說股票不是我的名字，
      要拿去拷貝，然後被告就拿出來拷貝，之前他們說要買股票，我先生回家都有
      說」云云，但此為被告所否認，辯稱：是告訴人和我先生（指蔡文吉）談，我
      在那裡煮飯等語，而證人蔡文吉亦證稱：是伊和告訴人接洽等語（見九十一年
      七月二十九日訊問筆錄），而告訴人於九十一年三月一日原審審理時指訴與被
      告接洽買賣台糖股票之經過，告訴人亦未片語隻字提及其有夥同其妻魏王來好
      到被告住處接洽之情節，且證人魏王來好與告訴人為夫妻關係，是證人魏王來
      好前開證詞之真實性即非無疑，在無其他佐證之下，自難採為被告論罪之依據
      。
（五）林登甲、林劉玉蘭雖經本院八十五年度再字第三號各判處有期徒刑四月確定，
      惟該判決只認定林登甲、林劉玉蘭與蔡文吉間有共同正犯關係，並未認定本件
      被告亦為共同正犯之一，此有該案刑事判決書在卷可查（詳偵卷第六十八頁至
      七十一頁）；又蔡文吉雖經最高法院於八十四年十一月二十四日以八十四年度
      台非字第四二四號判決就關於蔡文吉違背法令部分（即原審認蔡文吉無證券交
      易法第二十二條第三項之公開募集有價證券之行為）撤銷，惟亦未認定被告與
      蔡文吉間有共同正犯關係，此亦有前開案件刑事判決書在卷可憑（詳偵卷第七
      十二頁至第七十六頁）。是林登甲、林劉玉蘭雖經判處罪刑、蔡文吉違背法令
      部分撤銷，亦難依前開判決認被告與林登甲等人間有共犯關係。
四、綜上所述，告訴人之指述既有前開重大瑕疵可指，且林登甲、林劉玉蘭受罪刑宣
    告、蔡文吉經最高法院撤銷原判決違背法令部分，亦不足為被告有公訴人所指前
    開犯嫌之認定，自無將被告以詐欺等罪名相繩之理。此外，復查無其他積極證據
    足證被告有何詐欺及違反證券交易法之犯行，自屬不能證明被告甲○○○犯罪。
五、原審因而為被告甲○○○無罪之判決，核無不合，檢察官上訴意旨循告訴人聲請
    上訴之理由仍認被告犯罪，而指摘原判決不當，為無理由，應予駁回。
據上論結，應依刑事訴訟法第三百六十八條，判決如主文。
本案經檢察官方娜蓉到庭執行職務。
中      華      民      國    九十一    年      九      月      四      日
                              臺灣高等法院高雄分院刑事第一庭
                                  審判長法官  曾永宗
                                        法官  郭玫利
                                        法官  邱永貴
右正本證明與原本無異。
不得上訴。
                                  法院書記官  梁雅華
中      華      民      國    九十一    年      九      月      五      日
